【裁判字號】    95,再易,25
【裁判日期】    950530
【裁判案由】    給付價金
【裁判全文】
臺灣高等法院民事判決                  95年度再易字第25號
再審原告    乙○○
                      路4段3.
再審被告    甲○○
上列當事人間給付價金事件，再審原告對於中華民國94年12月26
日本院93年度再易字第17號確定判決提起再審之訴，本院判決如
下：
    主  文
再審之訴駁回。
再審訴訟費用由再審原告負擔。
    事實及理由
一、按再審之訴顯無再審理由者，得不經言詞辯論，以判決駁回
    之，民事訴訟法第502條第2項定有明文。
二、本件再審原告主張：依最高法院69年台上字第42號判例及民
    事訴訟法第502條第2項之規定，如依當事人主張之原因事實
    ，徒依訴狀之記載，尚不明瞭或有其他情形，必須依法調查
    證據後始能判斷再審之訴為無再審理由者，即不得認再審之
    訴顯無再審理由，而不經言詞辯論逕以判決駁回。本院93年
    度再易字第17號確定判決（下稱原確定判決），係於調取本
    院92年度再易字第121號卷宗後，始以伊所提再審之訴顯無
    再審理由，未經言詞辯論而逕以判決駁回，顯有消極不適用
    上開判例及錯誤適用民事訴訟法第502條第2項規定之違法情
    事。爰依據民事訴訟法第496條第1項第1款規定，提起本件
    再審之訴云云，並聲明：(一)原確定判決、本院92年度再易字
    第121號確定判決、92年度再易字第32號確定判決、及91年
    度上易字第613號確定判決均廢棄。(二)再審被告在前訴訟程
    序之上訴駁回。
三、按再審之訴顯無再審理由者，法院得不經言詞辯論，以判決
    駁回之，民事訴訟法第502條第2項定有明文。此項規定，依
    同法第380條第3項規定，於請求繼續審判之程序準用之，故
    繼續審判之請求，顯無理由者，法院亦得不經言詞辯論逕以
    判決駁回之。所謂繼續審判之請求顯無理由，必須請求人所
    主張和解無效或得撤銷之原因，在法律上顯不得據為請求繼
    續審判之理由者，始足當之，若請求人所主張和解無效或得
    撤銷之原因，尚須調查證據，始能認定其有無繼續審判之理
    由者，仍應行必要之言詞辯論，不得不經言詞辯論逕以判決
    駁回之，最高法院69年台上字第42號固著有判例。惟查再審
    原告於民國（下同）93年 2月 9日對於本院92年度再易字第
    121號確定判決提起再審之訴，未據繳納再審裁判費，並於
    再審起訴狀載明俟本院裁定後補繳（見本院93年度再易字第
    17號卷第1、3頁），本院乃於93年5月24日調取本院92年度
    再易字第121號卷宗後，於同年6月17日裁定限期命再審原告
    補繳再審裁判費（見上開案卷第119、126），經再審原告於
    同年月29日依該裁定繳納再審裁判費後，本院並未行準備程
    序及言詞辯論程序，即於同年12月28日，以再審原告所提上
    開再審之訴顯無再審理由，逕以原確定判決駁回再審原告之
    訴（見上開案卷第121至125頁），顯見本院調取上開卷宗係
    為審查並裁定命再審原告補正其再審之訴之合法要件，而非
    為調查證據所為，核與上開最高法院69年台上字第42號判例
    所指情形不同，應無該判例之適用。且復經核原確定判決所
    載理由，均僅係依再審之訴狀所載內容，認再審原告所主張
    之各項再審理由，在法律上顯無理由，而予以駁回，並無任
    何依調查證據結果所為之認定，是原確定判決依民事訴訟法
    第502條第2項之規定，認再審原告所提起之本件再審之訴顯
    無再審理由，而不經言詞辯論，逕以判決駁回之，其適用法
    規顯無錯誤。
四、從而，再審原告據以主張原確定判決適用法規顯有錯誤，依
    民訴訟法第496條第1項第1款之規定，提起本件再審之訴，
    為顯無再審理由，爰不經言詞辯論，逕以判決駁回之。
五、據上論結，本件再審之訴為顯無理由，依民事訴訟法第502
    條第2項、第78條，判決如主文。
中    華    民    國    95    年    5    月    30    日
                  民事第六庭  審判長法  官  林鄉誠
                                    法  官  楊豐卿
                                    法  官  彭昭芬
正本係照原本作成。
不得上訴。
中    華    民    國    95    年    6     月    2     日
                                    書記官  丁華平


司法院資訊處製作；財團法人民間司法改革基金會備份。
